---
title: "task 3"
output: html_notebook
editor_options: 
  markdown: 
    wrap: 72
---

#Polecenie

Interesuje nas od czego zależy skłonność absolwenta do podjęcia pracy w
formie własnej działalności gospodarczej bezpośrednio rok po uzyskaniu
dyplomu (czy jest wyższa lub niższa od przeciętnej w zależności od cech
uczelni, studentów, kierunku studiów). Opisz w kilku punktach
najważniejsze kroki analiz, które doprowadzą do odpowiedzi na to
pytanie. W szczególności opisz: co jest zmienną zależną, a co zmienną
niezależną, jaki model statystyczny wykorzystasz, uzasadnij dobór modelu


```{r}
library(tidyverse) 
library(tibble)
library(purrr)
library(reshape2)
library(ggplot2)
library(ggthemes)
library(ggpubr)
library(bnlearn)
library(bnmonitor)
library(abn)
library(zoom)
library(Rmpfr)
```

Ładowanie danych

```{r}

graduates_major_data_1_ <- read_delim("graduates-major-data (1).csv", 
    delim = ";", escape_double = FALSE, col_types = cols(P_ROKDYP = col_integer(), 
        P_KIERUNEK_ID = col_integer(), P_N = col_integer(), 
        P_N_WZUS = col_integer(), P_N_POZAZUS = col_integer(), 
        P_PROC_WZUS = col_integer(), P_PROC_POZAZUS = col_integer()), 
    trim_ws = TRUE)
graduates_majorTibb <-as_tibble(graduates_major_data_1_)
```

```{r}
graduates_institution_data_1_ <- read_delim("graduates-institution-data (1).csv", 
    delim = ";", escape_double = FALSE, trim_ws = TRUE)
graduates_institutionTibb <-as_tibble(graduates_institution_data_1_)

```

wybieramy kolumny ktore nas interesuja i formatujemy nazwy kierunków

```{r}

onlyColOfIntr<- graduates_majorTibb%>%select(
  P_CZY_SAMOZ_P1
  ,P_N
  ,P_DZIEDZINA
  
  ,P_CZY_SAMOZ_DOSW_REKR
  ,P_CZY_SAMOZ_DOSW_STUDIA
  
  ,P_CZY_SAMOZ_ODLJEDN1
  ,P_CZY_SAMOZ_ODLJEDN2
  ,P_CZY_SAMOZ_ODLJEDN3
  
  ,P_ROKDYP
  ,P_POZIOM
  ,P_FORMA
  
  ,P_PROC_DOSW
  ,P_CZAS_PRACA
  
  ,P_CZAS_PRACA_DOSW
  ,P_CZAS_PRACA_NDOSW
  
  ,P_CZY_BEZR_P1
  ,P_CZY_BEZR_DOSW_P1
  ,P_CZY_BEZR_NDOSW_P1
  
  ,P_E_ZAR_P1
  ,P_E_ZAR_DOSW_P1
  ,P_E_ZAR_NDOSW_P1
  
  ,P_N_KMZ1_NAJW_MIASTA
  ,P_N_KMZ2_MIASTA_POWIATOWE
  ,P_N_KMZ3_MNIEJSZE_MIEJSC
  
  ,P_CZY_SAMOZ_KMZ1
  ,P_CZY_SAMOZ_KMZ2
  ,P_CZY_SAMOZ_KMZ3
  
  ,P_N_ODLJEDN1_POWIAT
  ,P_N_ODLJEDN2_WOJ
  ,P_N_ODLJEDN3_NWOJ
  ,P_KIERUNEK_NAZWA
  ,P_UCZELNIA_SKROT
  ,P_WOJ
  ,P_DZIEDZINA)%>%
  mutate(P_KIERUNEK_NAZWA = map_chr(P_KIERUNEK_NAZWA, ~str_trim(.x)))%>%
mutate(P_KIERUNEK_NAZWA = map_chr(P_KIERUNEK_NAZWA, ~str_replace(.x, 
                                         pattern = " - k. unikatowy", 
                                         replacement = "")))%>%
mutate(P_KIERUNEK_NAZWA = map_chr(P_KIERUNEK_NAZWA, ~str_replace(.x, 
                                         pattern = "Makrokierunek -", 
                                         replacement = "")))%>%
mutate(P_KIERUNEK_NAZWA = map_chr(P_KIERUNEK_NAZWA, ~str_replace(.x, 
                                         pattern = "(uam)", 
                                         replacement = "")))%>%    
mutate(P_KIERUNEK_NAZWA = map_chr(P_KIERUNEK_NAZWA, ~str_replace(.x, 
                                         pattern = "kierunek", 
                                         replacement = "")))%>%    
mutate(P_KIERUNEK_NAZWA = map_chr(P_KIERUNEK_NAZWA, ~tolower(.x)))
onlyColOfIntr
```




Wybieramy 10 najpopularniejszych kierunków
```{r}
chosenSubjects<-onlyColOfIntr%>%select(P_KIERUNEK_NAZWA,P_N)%>%
#filter()%>%

group_by(P_KIERUNEK_NAZWA)%>%
summarise(sumKierunek= sum(P_N)) %>%
  arrange(desc(sumKierunek)) %>%
  top_n(10)

chosenSubjects$P_KIERUNEK_NAZWA
```

Modyfikujemy kolumne P_KIERUNEK_NAZWA tak ze zostawiamy jedynie nazwy 10 najpopularniejszych kierunko w pozostalych przypadkach zamieniamy ja na nazwe dziedziny
```{r}
onlyColOfIntr<-onlyColOfIntr%>%#select(P_DZIEDZINA)%>% distinct()
mutate(P_KIERUNEK_NAZWA = ifelse(P_KIERUNEK_NAZWA%in%chosenSubjects$P_KIERUNEK_NAZWA,P_KIERUNEK_NAZWA ,P_DZIEDZINA))

```
Dodanie kolumny o licznosci studentow na uczelniach dane z  graduates_institution csv 
```{r}

licznoscKierunku<-graduates_institutionTibb%>%select(U_N,U_UCZELNIA_SKROT)%>%rename(P_UCZELNIA_SKROT=U_UCZELNIA_SKROT)
#onlyColOfIntr%>%select(P_UCZELNIA_SKROT)
#licznoscKierunku%>%select(P_UCZELNIA_SKROT)

joinedd<-inner_join(licznoscKierunku,onlyColOfIntr, by='P_UCZELNIA_SKROT')
joinedd%>%select(P_KIERUNEK_NAZWA, U_N )
```


Ustawianie poprawnych typow

```{r}

properTypesTibble<-joinedd%>%
  #first passing char to numbers
  mutate(across(P_CZY_SAMOZ_P1, ~parse_number(., locale = locale(decimal_mark = ","))))%>%
  mutate(across(P_CZAS_PRACA_DOSW, ~parse_number(., locale = locale(decimal_mark = ","))))%>%
  mutate(across(P_CZAS_PRACA_NDOSW, ~parse_number(., locale = locale(decimal_mark = ","))))%>%
  mutate(across(P_CZY_BEZR_DOSW_P1, ~parse_number(., locale = locale(decimal_mark = ","))))%>%
  mutate(across(P_CZY_BEZR_NDOSW_P1, ~parse_number(., locale = locale(decimal_mark = ","))))%>%
  #mutate(across(P_PROC_DOSW, ~parse_number(., locale = locale(decimal_mark = ","))))%>%

  # zmienne typu factor
  mutate(P_POZIOM = as.factor(P_POZIOM))%>%
  mutate(P_FORMA = as.factor(P_FORMA))%>%
  mutate(P_UCZELNIA_SKROT  = as.factor(P_UCZELNIA_SKROT ))%>%
  mutate(P_DZIEDZINA   = as.factor(P_DZIEDZINA  ))%>%
  
  mutate(P_KIERUNEK_NAZWA = as.factor(P_KIERUNEK_NAZWA))%>%
  #mutate(P_NAZWA_UCZELNI = as.factor(P_NAZWA_UCZELNI))%>%
  mutate(P_WOJ = as.factor(P_WOJ))%>%


  #zmienne int (ale na potrzeby bn learn ustalamy je jako double)
  mutate(P_CZY_SAMOZ_DOSW_REKR = as.double(P_CZY_SAMOZ_DOSW_REKR))%>%
  mutate(P_CZY_SAMOZ_DOSW_STUDIA = as.double(P_CZY_SAMOZ_DOSW_STUDIA))%>%
  mutate(P_CZY_SAMOZ_ODLJEDN1 = as.double(P_CZY_SAMOZ_ODLJEDN1))%>%
  mutate(P_CZY_SAMOZ_ODLJEDN2 = as.double(P_CZY_SAMOZ_ODLJEDN2))%>%
  mutate(P_CZY_SAMOZ_ODLJEDN3 = as.double(P_CZY_SAMOZ_ODLJEDN3))%>%

  
  mutate(P_E_ZAR_DOSW_P1 = as.double(P_E_ZAR_DOSW_P1))%>%
  mutate(P_E_ZAR_NDOSW_P1 = as.double(P_E_ZAR_NDOSW_P1))%>%
  mutate(P_N_KMZ1_NAJW_MIASTA = as.double(P_N_KMZ1_NAJW_MIASTA))%>%
  
  mutate(P_CZAS_PRACA = as.double(P_CZAS_PRACA))%>%
  mutate(P_CZY_BEZR_P1 = as.double(P_CZY_BEZR_P1))%>%
  mutate(P_E_ZAR_P1 = as.double(P_E_ZAR_P1))%>%
  
  
  mutate(P_N_KMZ2_MIASTA_POWIATOWE = as.double(P_N_KMZ2_MIASTA_POWIATOWE))%>%
  mutate(P_N_KMZ3_MNIEJSZE_MIEJSC = as.double(P_N_KMZ3_MNIEJSZE_MIEJSC))%>%
  
  mutate(P_CZY_SAMOZ_KMZ1 = as.double(P_CZY_SAMOZ_KMZ1))%>%
  mutate(P_CZY_SAMOZ_KMZ1 = as.double(P_CZY_SAMOZ_KMZ1))%>%
  
  mutate(P_CZY_SAMOZ_KMZ2 = as.double(P_CZY_SAMOZ_KMZ2))%>%
  mutate(P_CZY_SAMOZ_KMZ3 = as.double(P_CZY_SAMOZ_KMZ3))%>%
  
  mutate(P_N_ODLJEDN1_POWIAT = as.double(P_N_ODLJEDN1_POWIAT))%>%
  mutate(P_N_ODLJEDN2_WOJ = as.double(P_N_ODLJEDN2_WOJ))%>%
  mutate(P_N_ODLJEDN3_NWOJ = as.double(P_N_ODLJEDN3_NWOJ))%>%
  mutate(P_N = as.double(P_N))%>%

  
  mutate(P_ROKDYP = as.double(P_ROKDYP))





properTypesTibble
```






Zmieniamy nazwy na krtotsze

```{r}
properNamesTibble<-properTypesTibble%>%
  rename(isS=P_CZY_SAMOZ_P1 )%>%
  
 rename(SandExp=P_CZY_SAMOZ_DOSW_REKR)%>%
 rename(SnoExp= P_CZY_SAMOZ_DOSW_STUDIA  )%>%
  
  rename(Sdom=P_CZY_SAMOZ_ODLJEDN1)%>%
  rename(Swoj=P_CZY_SAMOZ_ODLJEDN2 )%>%
  rename(Sobc=P_CZY_SAMOZ_ODLJEDN3 )%>%
   
   rename(ndom= P_N_ODLJEDN1_POWIAT   )%>%
   rename(nwoj= P_N_ODLJEDN2_WOJ   )%>%
   rename(nobc= P_N_ODLJEDN3_NWOJ   )%>%


    rename( rokDyp =P_ROKDYP )%>%
   rename( pozm = P_POZIOM)%>%
  rename( form =P_FORMA)%>%
   
   rename( prExp=P_PROC_DOSW  )%>%

   rename( tLookExp = P_CZAS_PRACA_DOSW   )%>%
   rename( tLookNoob=P_CZAS_PRACA_NDOSW   )%>%
   rename( tLook=P_CZAS_PRACA   )%>%
  
   rename( prLazyExp=P_CZY_BEZR_DOSW_P1   )%>%
   rename( prLazyNoob=P_CZY_BEZR_NDOSW_P1   )%>%
   rename( prLazy=P_CZY_BEZR_P1   )%>%
  

   rename( incExp=P_E_ZAR_DOSW_P1   )%>%
   rename( incNoob=P_E_ZAR_NDOSW_P1   )%>%
   rename( inc=P_E_ZAR_P1   )%>%
   
   rename( bCity=P_N_KMZ1_NAJW_MIASTA   )%>%
   rename( smCity=P_N_KMZ2_MIASTA_POWIATOWE   )%>%
   rename( vill=P_N_KMZ3_MNIEJSZE_MIEJSC   )%>%
   
   rename( SbCity=P_CZY_SAMOZ_KMZ1   )%>%
   rename( SsmCity=P_CZY_SAMOZ_KMZ2   )%>%
   rename( Svill=P_CZY_SAMOZ_KMZ3   )%>%
   
  
   rename( kier= P_KIERUNEK_NAZWA   )%>%
   rename( nUcz= U_N   )%>%
   rename( dziedz= P_DZIEDZINA    )%>%
   rename( uczSkr= P_UCZELNIA_SKROT    )%>%
  rename( woj = P_WOJ)


properNamesTibble
```

Teraz ustalamy struktóre sieci baysianowskiej ważne że zmienna dyskretan
nie moze mieć jako "rodzica" zmiennej ciągłej

```{r}
dfPrim<-as.data.frame(properNamesTibble)
```

Dyskretyzacja przy zastosowaniu algorytmu hartemink - opartego na analizie "mutual information"

```{r}
df<- discretize(dfPrim, method = 'hartemink')
df
```

pierwsza proba stworzenia zaleznosci 
```{r}
wl = matrix(c("isS","SandExp"
              ,"isS","SnoExp"
              
              ,"prExp","SandExp"
              ,"prExp","SnoExp"
              
              ,"isS","Sdom"
              ,"isS","Swoj"
              ,"isS","Sobc"
              
              ,"ndom","Sdom"
              ,"nwoj","Swoj"
              ,"nobc","Sobc"             
              
              
              ,"bCity","SbCity"
              ,"smCity","SsmCity"
              ,"vill","Svill"
              
              ,"isS","SbCity"
              ,"isS","SsmCity"
              ,"isS","Svill" 
              
              ,"rokDyp","isS"
              ,"pozm","isS"
              ,"form","isS"
              ,"tLookExp","isS"
              ,"tLookNoob","isS"
              
              ,"prExp","tLookExp"
              ,"prExp","tLookNoob"    
              
              ,"prExp","SandExp"
              ,"prExp","SnoExp"                   
              
              ,"prExp","prLazyExp"
              ,"prExp","prLazyNoob" 
              
              ,"prExp","incExp"
              ,"prExp","incNoob"
              
              
              ,"incExp","isS"
              ,"incNoob","isS"

              ,"prLazyExp","isS"
              ,"prLazyNoob","isS"
              #,"kier","isS"
              #,"ucz","isS"
              ,"woj","isS"
              
              ,"rokDyp","isS"
              ,"pozm","isS"
              ,"form","isS"

              
), ncol = 2, byrow = TRUE,
      dimnames = list(NULL, c("from", "to")))
wl
```

struktra automatycznie wygenerowana plus sugestie z listy powyzej (duza liczba polaczen - prosty model odrzucony)
```{r}
# net <-pc.stable(df,whitelist = wl)
# graphviz.plot(net, layout = "dot")


```

```{r}
# graphviz.plot(net, layout = "twopi")
# #zm()
colnames(properNamesTibble)
```


Kolejne podejscie 
```{r}
smallerColList=c("nUcz","isS", "rokDyp","pozm","form","prExp",  "inc","bCity","smCity","ndom", "nwoj",  "kier", "woj")

smallerColListWithLatent= c("nUcz","isS", "rokDyp","pozm","form","prExp" 
  ,"inc","bCity","smCity","ndom", "nwoj",  "kier", "woj","latentLoc", "latentUcz")


wlB = matrix(c("ndom","latentLoc"
              ,"nwoj","latentLoc"

              ,"latentLoc","isS"             
              
              
              ,"bCity","latentLoc"
              ,"smCity","latentLoc"


	,"prExp","inc"

              ,"inc","isS"
	              ,"kier","isS"
              ,"nUcz","latentUcz"
              ,"woj","latentLoc"
              
              ,"rokDyp","latentUcz"
              ,"pozm","latentUcz"
              ,"form","latentUcz"
              ,"latentUcz", "isS"
	

), ncol = 2, byrow = TRUE,
      dimnames = list(NULL, c("from", "to")))
wlB

```
dodajemy zmienna ukrytą (latent variable)
```{r}
dfLatent<-df%>% add_column(latentLoc = NA)%>% add_column(latentUcz = NA)
dfLatent$latentLoc <- factor(dfLatent$latentLoc, levels = c(1,2,3))
dfLatent$latentUcz <- factor(dfLatent$latentUcz, levels = c(1,2,3))
#ustawiamy jakiekolwiek wartosci w celu unikniecia sytuacji ze zmienne latentne maja tylko warotsci Na - co zapobiega mozliwosci uzycia niektorych algorytmow
dfLatent['latentLoc',1]<-1
dfLatent['latentUcz',1]<-1

dfLatent
```




```{r}
smallerGraph = empty.graph(smallerColListWithLatent)
arcs(smallerGraph) = wlB
graphviz.plot(smallerGraph, layout = "dot")
```

```{r}
fitted = bn.fit(smallerGraph,dfLatent[smallerColListWithLatent],method = "bayes")
```





uzupelnienie wartosci brakujacych przy uzyciu grafu opracowanego powyzej w celu oceny istotnosci polaczen
```{r}
dfFilled<-impute(fitted,dfLatent[smallerColListWithLatent] )
```

```{r}
dfFilled
```


```{r}
#sens <- proportional_covar(bnfit = e, node = isS)
strength <- arc.strength(smallerGraph,dfFilled)
#plot(sens)
strength.plot(smallerGraph, strength)
```
bootstrap function for caclulating edge strenths - based on calculating p values
```{r}
arcs = boot.strength(dfFilled, algorithm = "hc")


```
```{r}
fromArches<-as_tibble(arcs)%>%arrange(desc(strength))%>%filter(from=='isS')%>%filter(strength>0.05)
toArches<-as_tibble(arcs)%>%arrange(desc(strength))%>%filter(to=='isS')%>%filter(strength>0.05)
toArches
```

```{r}
ggplot(data=fromArches, aes(x=to, y=strength)) +
  geom_bar(stat="identity", fill = "#FF6666")+ 
  xlab("")+ 
  ylab(" ")+
  ggtitle("Siła zależności między zmienną isS a pozostałymi (próg odcięcia 0.05)")

```




```{r}
glob_net_monit <- final_node_monitor(dag = smallerGraph, df = dfFilled)
#glob_net_monit <- seq_marg_monitor(dag = e, df = df, node.name = 'isS')
glob_net_monit
```

```{r}
plot(glob_net_monit,which="conditional" )
#plot(glob_net_monit,which="marginal" )

```
Kolejna proba 
```{r}
smallerColListWithLatentC<- c("nUcz","isS", "rokDyp","pozm","form","prExp" 
  ,"inc","bCity","smCity","ndom", "nwoj",  "kier", "woj","latentLoc", "latentUcz")

wlC = matrix(c("ndom","latentLoc" 
               ,"nwoj","latentLoc"
               ,"latentLoc","isS"
               ,"bCity","latentLoc"
              ,"smCity","latentLoc" 
	
              ,"prExp","inc"
              ,"inc","isS"
	            ,"kier","isS"
              ,"nUcz","isS"
              ,"woj","latentLoc"
              
              ,"rokDyp","isS"
              ,"pozm","isS"
              ,"form","isS"

), ncol = 2, byrow = TRUE,
      dimnames = list(NULL, c("from", "to")))


smallerGraphC = empty.graph(smallerColListWithLatentC)
arcs(smallerGraphC) = wlC
graphviz.plot(smallerGraphC, layout = "dot")

```



```{r}
strengthC <- arc.strength(smallerGraphC,dfFilled)
#plot(sens)
strength.plot(smallerGraphC, strength)


```
```{r}
glob_net_monitC <- final_node_monitor(dag = smallerGraphC, df = dfFilled)
plot(glob_net_monitC,which="conditional" )

```
```{r}
smallerColListWithLatentD<- c("nUcz","isS", "rokDyp","pozm","form","prExp" 
  ,"inc","bCity","smCity","ndom", "nwoj",  "kier", "woj","latentLoc", "latentUcz")

wlD = matrix(c(
                "ndom","isS" 
               ,"nwoj","latentLoc"
               ,"latentLoc","isS"
               ,"bCity","latentLoc"
              ,"smCity","isS" 
	
              ,"prExp","inc"
              ,"inc","isS"
	            ,"kier","isS"
              ,"nUcz","latentUcz"
              ,"woj","isS"
              
              ,"rokDyp","latentUcz"
              ,"pozm","isS"
              ,"form","isS"
              ,"latentUcz","isS"

), ncol = 2, byrow = TRUE,
      dimnames = list(NULL, c("from", "to")))


smallerGraphD = empty.graph(smallerColListWithLatentD)
arcs(smallerGraphD) = wlD
graphviz.plot(smallerGraphD, layout = "dot")
```


```{r}

strengthD <- arc.strength(smallerGraphD,dfFilled)
#plot(sens)
strength.plot(smallerGraphD, strengthD)

```

```{r}
pvalues = arc.strength(smallerGraphD,dfFilled, criterion = "x2")
pvalues
```

```{r}
strength.plot(smallerGraphD, strength = pvalues,threshold = 0.00001,cutpoints = c(0, 1e-300, 1e-250, 1e-200, 0.01, 1))
```



```{r}
glob_net_monitC <- final_node_monitor(dag = smallerGraphC, df = dfFilled)
plot(glob_net_monitC,which="conditional" )
```


# Porownanie modeli


```{r}
score(smallerGraph,dfFilled)
```
```{r}
score(smallerGraphC,dfFilled)

```


```{r}
score(smallerGraphD,dfFilled)

```






