---
title: "zadanie 1"
output: html_notebook
---
# polecenie
Korzystając z wybranego programu statystycznego (preferowany Python lub R), zaprezentuj listę
dziesięciu kierunków studiów na uczelniach, po których absolwenci studiów magisterskich mieli
najwyższe zarobki pięć lat od uzyskania dyplomu. Weź pod uwagę tylko te kierunki, dla których można
pozyskać dane o minimum 30 studentach.


#plan
filter
1)studia magisterskie
2)kierunki gdzie powyżej 30 studentów
3)srednia lub mediana zarobków studentów pięć lat po uzyskaniu dyplomu
4)wyświetl top 10



```{r}
library(tidyverse) 
library(tibble)
library(purrr)

graduates_major_data_1_ <- read_delim("graduates-major-data (1).csv", 
    delim = ";", escape_double = FALSE, col_types = cols(P_ROKDYP = col_integer(), 
        P_KIERUNEK_ID = col_integer(), P_N = col_integer(), 
        P_N_WZUS = col_integer(), P_N_POZAZUS = col_integer(), 
        P_PROC_WZUS = col_integer(), P_PROC_POZAZUS = col_integer()), 
    trim_ws = TRUE)
as_tibble(graduates_major_data_1_)%>%
select(P_KIERUNEK_NAZWA,P_POZIOM,P_N,P_E_ZAR_P5,P_ME_ZAR_P5)
```

```{r}

#Sredie zarobki
mainTib<-as_tibble(graduates_major_data_1_)%>%
select(P_KIERUNEK_NAZWA,P_POZIOM,P_N,P_E_ZAR_P5,P_ME_ZAR_P5) %>%#potrzebujemy poziomu studiow - P_POZIOM, liczba studentow na kierunek  P_N  , zarobki pięć lat po uzyskaniu dyplomu (mediana) - P_ME_ZAR_P5
filter(P_POZIOM==2 )%>%# tylko studia magisterskie
#drop_na(P_E_ZAR_P5,P_N )%>% #jesli nie mamy danych ignorujemy 
# frazy jak " - k. unikatowy" i "Makrokierunek -"  nie dodaja nowych wiadomosci 
mutate(P_KIERUNEK_NAZWA = map_chr(P_KIERUNEK_NAZWA, ~str_replace(.x, 
                                         pattern = " - k. unikatowy", 
                                         replacement = "")))%>%
mutate(P_KIERUNEK_NAZWA = map_chr(P_KIERUNEK_NAZWA, ~str_replace(.x, 
                                         pattern = "Makrokierunek -", 
                                         replacement = "")))%>%  
mutate(P_KIERUNEK_NAZWA = map_chr(P_KIERUNEK_NAZWA, ~tolower(.x)))%>% # tak aby wyszukiwanie nie bylo zalezne od wielkosci liter   
group_by(P_KIERUNEK_NAZWA)%>% # grupowanie po kierunkach potrzebne do dalszych agregacji
summarise(sredniaZarKierunek = mean(P_E_ZAR_P5, na.rm = TRUE),P_NSum = sum(P_N, na.rm = TRUE),medianaKierunek = median(P_ME_ZAR_P5, na.rm = TRUE) )%>%
filter(P_NSum>30 )%>%  # powyzej 30 studentow
arrange(desc(sredniaZarKierunek))  # sortujemy po zarobkach 
resSrednia<- top_n(mainTib,10,sredniaZarKierunek) # interesuje nas tylko 10 kierunków o najwyższych zarobkach
resSrednia
```

```{r}
# #mediana zarobkow
resMediana<-mainTib%>%
arrange(desc(medianaKierunek))%>%
top_n(10,medianaKierunek) # interesuje nas tylko 10 kierunków o najwyższych zarobkach
resMediana
```
```{r}
ggplot(data=resSrednia, aes(x=reorder(P_KIERUNEK_NAZWA, sredniaZarKierunek ), y=sredniaZarKierunek)) +
  geom_bar(stat="identity")+ 
  coord_flip()+
  xlab("")+ 
  ylab("średnie zarobki ")
```
```{r}
ggplot(data=resMediana, aes(x=reorder(P_KIERUNEK_NAZWA, medianaKierunek ), y=medianaKierunek)) +
  geom_bar(stat="identity")+ 
  coord_flip()+
  xlab("")+ 
  ylab("")+
  ggtitle("Siła zależności między zmienną isS a pozostałymi (próg odcięcia 0.05)")
```


